臺灣高等法院臺中分院交通事件裁定　　100年度交抗字第853號
抗　告　人　聯航通運有限公司
即受處分人
法定代理人　邱江敏
代　理　人　謝舉龍
上列抗告人即受處分人因違反道路交通管理處罰條例聲明異議案
件，不服臺灣彰化地方法院民國100年9月6日所為裁定（100年度
交聲字第595號），提起抗告，本院裁定如下：
    主  文
抗告駁回。
    理  由
一、本案經本院審理結果，認原審裁定認事用法均無不當，應予
    維持，並引用原審裁定書記載之事實、證據及理由（如附件
    ）。
二、抗告意旨略稱：違反道路交通管理事件統一裁罰基準及處理
    細則第19條第1項、第4項之立法意旨乃在「依法舉發」及「
    汽車裝載定量包裝之物」顯然超載者，得不經地磅測量，道
    路交通管理處罰條例29條之2第1項至第4項規定僅有「拒絕
    過磅」與「過磅」兩種，並未授權賦予行政執法人員得僅依
    出貨單（無時間、品項規格、過磅人員簽證、磅站地址）舉
    發違規超載，本案裝載為天然砂石級配而非定量包裝之物，
    自需過磅認定其載重。公家機關取締違規超載所依據之地磅
    儀器，須藉由專業公權力機關之認證，以擔保測量值之正確
    性及人民對於測量值之信服，而地磅係屬度量衡器，應受主
    管機關檢定，於檢定合格之範圍，方得為計量使用，以確保
    公務檢測之公正與公共安全，本案駕駛人出具之出貨單並非
    過磅單，員警未實際過磅即舉發超載，非僅採證程序存有明
    顯瑕疵，所舉證據亦嫌不足，原裁定未引用合法有利於抗告
    人之證據，顯係不公。為此提起抗告，請求撤銷原裁定，更
    為適當之裁定等語。
三、按「汽車裝載貨物超過核定之總重量、總聯結重量者，處汽
    車所有人罰鍰，並記汽車違規紀錄1次，其應歸責於汽車駕
    駛人時，除依第3項處汽車駕駛人罰鍰及依第63條第1項第2
    款記點外，汽車所有人仍應記該汽車違規紀錄1次」、「有
    前2項規定之情形者，應責令改正或當場禁止通行，並處新
    臺幣（下同）1萬元罰鍰，超載10公噸以下者，以總超載部
    分，每1公噸加罰1千元；超載逾10公噸至20公噸以下者，以
    總超載部分，每1公噸加罰2千元；超載逾20公噸至30公噸以
    下者，以總超載部分，每1公噸加罰3千元；超載逾30公噸者
    ，以總超載部分，每1公噸加罰5千元，未滿1公噸以1公噸計
    算」，道路交通管理處罰條例第29條之2第1項、第3項分別
    定有明文。而「車重：指車輛未載客貨及駕駛人之空車重量
    」、「載重：指車輛允許載運客貨之重量」、「總重：指車
    重與載重之全部重量」、「總聯結重，係指曳引車及拖車之
    車重與載重之全部重量」，亦為道路交通安全規則第2條第1
    項第16款至第19款所明定。
四、經查：
  (一)本件抗告人即受處分人聯航通運有限公司（下稱抗告人）所
    有之車牌號碼387-YZ號營業貨運曳引車，核定總重量為35公
    噸，於民國100年3月10日上午9時50分許，由駕駛人謝舉龍
    駕駛上開車輛載運砂石，行經屏東縣里港鄉為警攔查，經駕
    駛人出示出貨單，因車輛裝載貨物超過核定重量（裝載總重
    量67.55公噸，核定總重量35公噸，超載32.55公噸）之違規
    ，為屏東縣政府警察局交通警察隊員警以屏東縣政府警察局
    屏警交字第V00000000號舉發違反道路交通管理事件通知單
    （下稱舉發通知單）當場舉發，抗告人於應到案日期前提出
    申訴，嗣經交通部公路總局臺中區監理所彰化監理站（下稱
    原處分機關）於100年4月12日以抗告人違反道路交通管理處
    罰條例第29條之2第3項規定，開立彰監四字第裁64-V000000
    00號違反道路交通管理事件裁決書，裁處抗告人罰鍰17萬5
    千元，並記汽車違規紀錄1次等情，有上開舉發通知單、裁
    決書、原處分機關100年4月18日中監彰字第1000008354號聲
    明異議案件移送書、現場舉發照片、車號查詢汽車車籍資料
    、出貨單在卷可稽（見原審卷第1、5、6、30至32、38頁，
    本院卷第7頁），且據證人即舉發人員黃振宗、吳束卿於原
    審證述無訛，是抗告人於上開時地確有「汽車裝載貨物超過
    核定之重量」之違規行為，應堪認定。
  (二)抗告意旨雖以前詞置辯，惟查：本件舉發員警於前揭時地攔
    停系爭車輛時，經稽查該車核定總重量為35公噸，駕駛人謝
    舉龍出示系爭出貨單供警查核，該出貨單上載明該車總重量
    為67.55公噸，因認有超載32.55公噸之違規事實，而填具系
    爭舉發通知單當場舉發等情，業如前述，觀諸卷附之系爭出
    貨單，其上記載日期為100年3月10日，車牌號碼為387-YZ號
    ，總重為67.55公噸，抗告人並未提出任何反證推翻之，衡
    諸常情，砂石業者於出貨時應已實際過磅，並詳實將重量記
    載於出貨單上，使日後出貨者、買受者、載運者憑據該出貨
    單上所載之重量計算價額或收取運費，實難認其非屬真實之
    記載，且該車駕駛人於員警填單舉發時，並未當場爭執出貨
    單記載不實或未超載32.55公噸之情，而要求員警至地磅處
    過磅確認重量，則系爭車輛裝載貨物重量是否超載，自應以
    該出貨單為憑，抗告人辯稱員警未依規定程序過磅，僅依出
    貨單即舉發超載，採證程序存有明顯瑕疵，所舉證據亦嫌不
    足云云，顯無可採。至於抗告人辯稱道路交通管理處罰條例
    第29條之2規定僅有「拒絕過磅」與「過磅」兩種，並未授
    權賦予行政執法人員得僅依出貨單舉發違規超載云云，經查
    上開條例第29條之2並未規定貨車違規超載之舉發應以當場
    過磅為準，是本件員警依出貨單所載認定系爭車輛有違規超
    載之事實而填具舉發通知單，核無不合。
五、抗告人其餘抗告理由，於原審法院聲明異議時均已提出，其
    抗辯理由如何為法院所不採，業據原審裁定記載甚詳，本院
    審酌原審裁定理由，認其事實之認定、理由之採擇，於相關
    證據法則、經驗法則、論理法則俱無違背。抗告人仍執前詞
    指摘原裁定不當，其抗告為無理由，應予駁回。
六、據上論斷，應依道路交通事件處理辦法第25條，刑事訴訟法
    第412條，裁定如主文。
中    華    民    國   100    年    10    月    6     日
                  交通法庭  審判長法  官  李 文 雄
                                  法  官  蔡王金全
                                  法  官  黃 小 琴
以上正本證明與原本無異。
不得再抗告。
                                  書記官  林 元 威
中    華    民    國   100    年    10    月    6     日